臺灣桃園地方法院刑事判決　　　　　　　　　　　　　九十年度訴字第一八二八號
　　公　訴　人　臺灣桃園地方法院檢察署檢察官
　　被　　　告　甲○○
右列被告因違反毒品危害防制條例案件，經檢察官提起公訴（九十年度毒偵字第四二
○號、九十年度毒偵字第三四七○號、第三○六七號），本院判決如左：
    主  文
甲○○連續施用第二級毒品，處有期徒刑肆月，如易科罰金，以佰元折算壹日。扣
案之安非他命貳小包（驗餘淨重貳點貳肆捌貳公克）沒收銷燬之，扣案之安非他命吸
食器壹組沒收。又持有第一級毒品，處有期徒刑月，如易科罰金，以佰元折算壹
日，扣案之第一級毒品海洛因壹包（驗餘淨重零點零陸公克）沒收銷燬之。應執行有
期徒刑伍月，如易科罰金，以佰元折算壹日，扣案之安非他命貳小包（驗餘淨重貳
點貳肆捌貳公克）、第一級毒品海洛因壹包（驗餘淨重零點零陸公克）均沒收銷燬之
，扣案之安非他命吸食器壹組沒收。
    事  實
一、甲○○前因施用毒品案件，經本院於民國八十九年十一月二十二日以八十九年度
    毒聲字第七四○二號裁定送觀察、勒戒後，認無繼續施用毒品傾向，由台灣桃園
    地方法院檢察署檢察官於八十九年十二月十一日以八十九年度毒偵字第六二二三
    號為不起訴處分確定。
二、詎甲○○猶不知警惕，於五年內復基於施用第二級毒品安非他命之概括犯意，自
    九十年二月十四日為警查獲後採尿時回溯九十六小時期間內某刻起，至九十年八
    月二日中午三時許止，連續在位於桃園縣中壢市○○里○○鄰○○路三三八巷一
    一七號之住處及停靠於桃園縣中壢市篤行六村附近之不詳姓名年籍之友人車上等
    處，以將安非他命置於以寶特瓶自製之安非他命吸食器燒烤成煙吸食之方式施用
    第二級毒品安非他命，平均每月施用一次。
三、又甲○○明知海洛因為第一級毒品，不得非法持有，竟自不詳之日起，在其上址
    住處房間內，持有第一級毒品海洛因一小包。嗣先於九十年二月十四日凌晨一時
    三十分許，在桃園縣中壢市○○里○○路三三八巷一一七號為警查獲，並扣得被
    告所有之上開安非他命吸食器一組及被告所有、非供被告吸食毒品所用之第一級
    毒品海洛因一包（驗餘淨重０‧０六公克）及使用過之注射針筒一支；又於九十
    年八月二日晚上九時三十分許，在桃園縣桃園市○○路、新中北路口為警查獲，
    並扣得甲○○施用毒品剩餘之第二級毒品安非他命二小包（驗餘淨重二‧二四八
    二公克）。
四、甲○○經本院於九十年四月十三日以九十年度毒聲字第一七○五號裁定送觀察、
    勒戒後，認有繼續施用毒品傾向，復經本院於九十年八月二十九日以九十年度毒
    聲字第三七○○號裁定令入戒治處所施以強制戒治一年。
五、案經桃園縣警察局及桃園縣警察局中壢分局報告台灣桃園地方法院檢察署檢察官
    偵查起訴。
    理  由
一、訊據被告甲○○除矢口否認持有第一級毒品海洛因部分之犯行，辯稱：海洛因及
    注射針筒均係一名男子綽號「太龍」之人所有而留置於其房間內云云外，餘均據
    被告甲○○於本院審理中坦承不諱，並有前揭毒品安非他命及施用毒品之吸食器
    具扣案足佐，而其先後二次為警查獲及第二次查獲同日移送台灣桃園看守所附設
    勒戒處所執行觀察、勒戒時所採尿液經送檢驗結果，均呈甲基安非他命陽性反應
    ，此有卷附桃園縣衛生局九十年三月十六日、八月十四日、八月十日之不法藥物
    尿液檢定書三紙及在卷可憑；扣案之毒品經送鑑定之結果，確實含有甲基安非他
    命成分，亦有憲兵司令部刑事鑑識中心九十年十一月二十三日（９０）綱得字第
    一五三七一號之鑑驗通知書一紙附卷可稽。而個人口服投與安非他命後，約有百
    分之九十於九十六小時內自尿液中排出，從而吸食時間距採集尿液可得驗出甲基
    安非他命陽性反應時間最長可能不會超過四日，亦有行政院衛生署藥物食品檢驗
    局八十一年藥壹字第○○一一五六號函一紙附卷可參。查本件被告於九十年二月
    十四日首次被查獲後，所排尿液既經檢驗呈甲基安非他命陽性反應，依前揭說明
    ，堪認被告確於採尿前回溯九十六小時期間內，第一次施用第二級毒品安非他命
    一次。是足認被告於審理中之自白部分與事實相符。又被告前因施用毒品案件，
    經本院於八十九年十一月二十二日以八十九年度毒聲字第七四○二號裁定送觀察
    、勒戒後，認無繼續施用毒品傾向，由台灣桃園地方法院檢察署檢察官於八十九
    年十二月十一日以八十九年毒偵字第六二二三號為不起訴處分確定。被告再因本
    件違反毒品危害防制條例案件，經本院於九十年四月十三日以九十年度毒聲字第
    一七○五號裁定送觀察、勒戒後，認有繼續施用毒品傾向，復經本院於九十年八
    月二十九日以九十年度毒聲字第三七○○號裁定令入戒治處所施以強制戒治一年
    ，此有台灣高等法院被告全國前案紀錄表、台灣桃園地方法院檢察署刑案資料查
    註紀錄表、台灣桃園地方法院檢察署檢察官八十九年毒偵字第六二二三號不起訴
    處分書、本院九十年度毒聲字第一七○五號、九十年度毒聲字第三七○○號裁定
    書、台灣桃園看守所附設勒戒處所桃所澄衛勒字第００九一七號函附之有無繼續
    施用傾向證明書各一份在卷可按，從而其係前犯毒品案件經不起訴處分確定後，
    於五年內二犯本件犯行之情，已足認定。至其上開持有第一級毒品海洛因部分，
    被告雖辯稱如前，惟查：
（一）扣案之毒品一包，經送鑑定結果，確含有第一級毒品海洛因成份，此有法務部
      調查局九十年三月九日之檢驗通知書一紙在卷可稽。
（二）扣案如事實欄所示之第一級毒品海洛因及注射針筒係於被告房間內書桌下查獲
      ，是放在安非他命吸食器旁一起被查獲乙節，業經證人即被告之父莊育瓏於警
      訊中證稱甚明（參見台灣桃園地方法院檢察署九十年度毒偵字第七五○號偵查
      卷第十頁），是該第一級毒品海洛因及注射針筒既係與被告所使用之安非他命
      吸食器一起為警所獲，足認被告對於持有第一級毒品海洛因之情知之甚詳，又
      被告供稱係綽號「太龍」之人所留下，卻無法提供其人之年籍資料以供本院查
      考其真實性，其空言否認，本院即難為被告有利之認定。
    綜上，本件事證已臻明確，被告犯行均堪予認定。
二、按海洛因、安非他命分別為毒品危害防制條例第二條第二項第一款、第二款所規
    範之第一級毒與第二級毒品，被告甲○○持有海洛因及施用安非他命，核其所為
    係犯同條例第十一條第一項之非法持有第一級毒品海洛因罪及第十條第二項之施
    用第二級毒品安非他命罪。公訴人雖認被告於九十年八月三日（應為二日之誤植
    ）回溯九十六小時內吸食一級毒品海洛因，於九十年八月二日，在台灣桃園看守
    所附設勒戒處所被查獲，經依台灣桃園地方法院九十年度毒聲字第一七○五號裁
    定送觀察、勒戒後，認有繼續施用毒品之傾向，因認被告另涉有連續施用第一級
    毒品之罪嫌云云。惟按犯罪事實應依證據認定之，無證據不得推定其犯罪事實；
    被告之自白，不得作為有罪判決之唯一證據，仍應調查其他必要之證據，以察其
    是否與事實相符，刑事訴訟法第一百五十四條、第一百五十六條第二項定有明文
    。又認定不利於被告之事實，須依積極證據，積極證據不足為不利於被告事實之
    認定時，即應為有利於被告之認定，更不必有何有利之證據；又犯罪事實之認定
    ，應憑真實之證據，倘證據是否真實尚欠明顯，自難以擬制推測之方法，為其判
    斷之基礎，最高法院三十年度上字第八一六號、五十三年台上字第六五六號判例
    可資參照。訊據被告堅決否認有何施用第一級毒品海洛因之犯行，辯稱：有施用
    第二級毒品安非他命，但未施用第一級毒品海洛因，扣案之海洛因及注射針筒非
    其所有，是其不詳姓名之友人留在其房間，而被告父親知道其吸毒之犯行，才於
    警訊中猜測上開之物為其所有等語。公訴人認被告有如上之犯行，無非係以被告
    之自白與桃園縣衛生局不法藥物尿液檢定書、法務部調查局之鑑驗通知書各一紙
    附卷及扣案如事實欄所示之毒品海洛因及注射針筒一支為其論據。惟查：
（一）上開扣案之海洛因一小包（驗餘淨重０‧０六公克）及使用過之注射針筒一支
      ，係警方於九十年二月十四日本案第一次查獲被告時所扣得，而被告該次被查
      獲後所採之尿液，經送鑑定結果，嗎啡呈陰性反應，有桃園縣衛生局九十年三
      月十六日之不法藥物尿液檢定書一次，是被告辯稱沒有施用第一級毒品海洛因
      ，毒品海洛因及注射針筒非其所有，尚非無稽。況且，公訴人認定被告施用第
      一級毒品海洛因之時間與上開扣案物扣得之日期相隔將近半年之久，亦難以之
      為認定被告有罪之證據。
（二）被告於執行觀察、勒戒前即九十年八月二日所採之尿液，經送鑑驗結果，雖呈
      嗎啡陽性反應，而此亦為公訴人認定被告涉有上開罪嫌之最主要依據。惟被告
      於調查中仍否認有此犯行，本院乃依職權將前開尿液再送覆驗，以螢光偏極免
      疫分析法作初步篩驗，再以氣相層析質譜儀分析法確認，結果為嗎啡陰性反應
      ，甲基安非他命陽性反應，有法務部調查局九十一年三月十九日之檢驗通知書
      一紙附卷可稽，是本院即無從依原鑑驗結果而為不利被告之認定。
（三）至於被告之自白，本院遍閱全卷，發現被告歷次警、偵訊中僅承認非法施用第
      二級毒品安非他命之犯行，未曾坦承亦有施用第一級毒品海洛因之犯行，是公
      訴人此部分之認定，容有誤會。
    此外本院復查要其他積極證據證明被告犯有公訴人上開所指訴施用第一級毒品海
    洛因之罪名，是公訴意旨認被告此部分應依毒品危害防制條例第十條第一項之施
    用第一級毒品海洛因尚有未洽，然被告持有第一級毒品海洛因之基本事實與起訴
    之事實相同，本院爰依法變更起訴法條，併予敘明。再被告持有安非他命之低度
    行為為施用安非他命之高度行為所吸收，不另論罪。而其先後多次施用毒品安非
    他命之行為，係時間緊接、方法相同、觸犯構成要件相同之罪，顯係基於概括之
    犯意所為，為連續犯，應依刑法五十六條之規定，以一罪論，並加重其刑。其所
    犯上開二罪間，犯意各別，罪名不同，應分論併罰之。爰審酌被告所犯限於戕害
    其個人之身心健康，尚未對社會造成重大危害，惟屢因施用毒品為警查獲，經施
    予觀察、勒戒後，仍未能悔過自新，再度施用毒品，意志力、自制力薄弱，持有
    毒品對社會所生之危害及犯罪後之態度尚稱良好等一切情狀，分別量處如主文所
    示之刑，並均諭知易科罰金之折算標準，且定其應執行之刑，併諭知易科罰金之
    折算標準，以資懲儆。
三、扣案之第一級毒品海洛因一包（驗餘淨重０‧０六公克）及第二級毒品安非他命
    二小包（驗餘淨重二‧二四八二公克），均係查獲之毒品，均應依毒品危害防制
    條例第十八條第一項前段規定沒收銷燬之。另扣案之安非他命吸食器一組，為被
    告所有，且供犯罪所用之物，業據被告供陳在卷，應依刑法第三十八條第一項第
    二款宣告沒收。至扣案之使用過之注射針筒一支，並非被告本案連續施用第二級
    毒品安非他命所用之毒品及器具，詳如前述，經核尚與本案無涉，本院認不宜於
    本案中併予宣告沒收，附此敘明。
據上論斷，應依刑事訴訟法第二百九十九條第一項前段、第三百條，毒品危害防制條
例第十條第二項、第十一條第一項、第十八條第一項前段，刑法第十一條前段、第五
十六條、第五十一條第五款、第四十一條第一項前段、第二項、第三十八條第一項第
二款，罰金罰鍰提高標準條例第二條，判決如主文。
本案經檢察官何祖舜到庭執行職務。
中      華      民      國    九十一    年      六      月     十二     日
                                臺灣桃園地方法院刑事第一庭
                                        審判長法  官   吳爭奇
                                              法  官   胡芷瑜
                                              法  官   范明達
右正本證明與原本無異。
如不服本判決，應於判決送達後十日內向本院提出上訴狀( 應附繕本 )，上訴於
臺灣高等法院。
                                              書記官   孫立文
中        華        民        國   九十一   年   六   月    十七    日
附論罪科刑依據之法條：
毒品危害防制條例第十條第二項
施用第二級毒品者，處三年以下有期徒刑。
毒品危害防制條例第十一條第一項
持有第一級毒品者，處三年以下有期徒刑、拘役或新臺幣五萬元以下罰金。
